臺灣新竹地方法院刑事判決
111年度訴字第476號
公  訴  人  臺灣新竹地方檢察署檢察官
被      告  石振雄



上列被告因違反廢棄物清理法案件，經檢察官提起公訴（111年
度偵字第6220號），本院依簡式審判程序判決如下：
    主  文
石振雄共同犯廢棄物清理法第四十六條第四款之非法清理廢棄物
罪，處有期徒刑陸月，如易科罰金，以新臺幣壹仟元折算壹日。
緩刑貳年，並應於本案判決確定後壹年內，向公庫支付新臺幣伍
萬元。　　
    事  實
一、本件犯罪事實： 
    石振雄係址設桃園市○鎮區○○里○○○路00巷00弄00號之「朱路
    工程企業社」負責人，其明知從事廢棄物清除、處理業務者
    ，應向直轄市、縣（市）主管機關或中央主管機關委託之機
    關申請核發公民營廢棄物清除處理機構許可文件後，始得受
    託清除、處理廢棄物業務，未經許可者，不得從事清除、處
    理廢棄物之工作，石振雄竟與真實姓名、年籍不詳綽號「清
    松」、「小玉」之成年人共同基於非法清除處理廢棄物之犯
    意聯絡，於民國111年3月15日下午某時許，駕駛車牌號碼00
    00-00號自用小客車，將朱路工程企業社所承攬，址設桃園
    市○○區○○○街000巷0號「羅馬宮庭大廈管理委員會」頂樓防
    水工程產出之木板、鐵絲及生活垃圾等廢棄物，載運至鍾招
    雄位於新竹縣○○鄉○○○段000○000地號土地棄置。嗣經員警據
    報前往上址現場會勘，始悉上情。　　
二、案經鍾招雄訴由新竹縣政府警察局橫山分局報告臺灣新竹地
    方檢察署檢察官偵查起訴。
    理  由
一、本件被告石振雄所犯之罪，非死刑、無期徒刑、最輕本刑為
    3 年以上有期徒刑之罪，或高等法院管轄第一審之案件，被
    告於本院準備程序進行中，就被訴事實為有罪之陳述，經本
    院認合於刑事訴訟法第273條之1第1項之規定，裁定進行簡
    式審判程序，合先敘明。又按簡式審判程序之證據調查，不
    受第159條第1項之限制，刑事訴訟法第273條之2定有明文，
    是於行簡式審判程序之案件，被告以外之人於審判外之陳述
    ，除有其他不得作為證據之法定事由外，應認具有證據能力
    。　　
二、認定犯罪事實所憑之證據及理由：　　
　　前揭犯罪事實，業據被告於偵查、本院準備程序及簡式審判
    程序時均坦承不諱（6220號偵卷第52頁至第53頁；本院卷第
    46頁、第57頁），核與證人即告訴人鍾招雄於警詢中證述相
    符（6220號偵卷第7頁至第8頁），並有橫山鄉公所環保稽查
    紀錄表、新竹縣竹東地政事務所土地所有權狀、工程合約書
    、新竹縣竹東地政事務所111年7月13日東地所資字第111000
    3599號函及其附土地登記公務用謄本、新竹縣橫山鄉公所11
    1年7月27日橫鄉清字第1114000099號函及其附現場照片各1
    份、監視器錄影畫面及現場照片數張在卷可查（6220號偵卷
    第9頁至第10頁、第11頁、第12頁至第13頁、第14頁、第17
    頁至第27頁；本院卷第25頁至第35頁、第37頁至第39頁），
    足認被告上開任意性之自白與事實相符，堪以採信。綜上，
    本案事證明確，被告犯行洵堪認定，應依法論科。
三、論罪科刑：
　㈠按事業廢棄物之貯存、清除或處理方法及設施，應符合中央
    主管機關之規定。前項事業廢棄物之貯存、清除、處理方法
    及設施標準，由中央主管機關定之，廢棄物清理法第36條定
    有明文。行政院環境保護署依上開法律授權訂定「事業廢棄
    物貯存清除處理方法及設施標準」，觀諸該標準第2 條第1
    款至第4 款之規定，所謂「貯存」係指事業廢棄物於清除、
    處理前，放置於特定地點或貯存容器、設施內之行為。「清
    除」係指事業廢棄物之收集、運輸行為。「處理」指下列行
    為：1.中間處理：指事業廢棄物在最終處置或再利用前，以
    物理、化學、生物、熱處理或其他處理方法，改變其物理、
    化學、生物特性或成分，達成分離、減積、去毒、固化或安
    定之行為。2.最終處置：指衛生掩埋、封閉掩埋、安定掩埋
    或海洋棄置事業廢棄物之行為。3.再利用：指事業產生之事
    業廢棄物自行、販賣、轉讓或委託做為原料、材料、燃料、
    填土或其他經中央目的事業主管機關認定之用途行為，並應
    符合其規定者。又廢棄物之運輸屬「清除行為」，廢棄物之
    傾倒則屬「處理行為」（最高法院106 年度台上字第3834號
    判決意旨參照）。查被告未領有廢棄物清除、處理許可文件
    ，卻載運前開廢棄物至上開土地棄置，依據上開規定，應屬
    廢棄物之清除、處理行為。是核被告所為，係犯廢棄物清理
    法第46條第4 款前段之非法清理廢棄物罪。又被告與綽號「
    清松」、「小玉」之人間就違反廢棄物清理法第46條第4款
    之犯行，具有犯意聯絡與行為分擔，應依刑法第28條之規定
    ，論以共同正犯。
  ㈡另按刑法第59條規定：「犯罪之情狀顯可憫恕，認科以最低
    度刑仍嫌過重者，得酌量減輕其刑」，其立法理由中指出：
    本條所謂「犯罪之情狀顯可憫恕」，自係指裁判者審酌刑法
    第57條各款所列事項以及其他一切與犯罪有關之情狀之結果
    ，認其犯罪足堪憫恕者而言。廢棄物清理法第46條第4款前
    段之非法清理廢棄物罪之法定刑為「1年以上5年以下有期徒
    刑，得併科新臺幣1500萬元以下罰金」，刑責不輕。惟查，
    被告先前未曾因故意犯罪受有期徒刑以上刑之宣告，有臺灣
    高等法院被告前案紀錄表在卷可稽（本院卷第13頁），其可
    非難性與反覆從事違反廢棄物清理法規定以賺取暴利者迥異
    ，又被告於犯後終能坦承犯行，並已繳交橫山鄉公所廢棄物
    代清運處理費用，有橫山鄉公所收據1份在卷可查（本院卷
    第41頁），堪信其具有悔意，所造成之社會整體危害程度尚
    屬輕微，是依其違反廢棄物清理法之犯罪情節，本件若科以
    其等所犯之罪之法定最低刑度即1年以上有期徒刑，實有情
    輕法重之憾，依被告客觀犯行與主觀惡性加以考量，認其犯
    罪情狀顯可憫恕，爰依刑法第59條規定，酌減其刑。
　㈢爰審酌被告未依規定取得許可文件，竟違法從事廢棄物之貯
    存、處理，漠視政府對環境保護之政策宣導，影響環境衛生
    ，所為實無足取；惟念被告犯後坦承犯行，並繳交橫山鄉公
    所將上開土地回復原狀之代清運處理費用，可認被告態度尚
    佳，兼衡被告專科畢業之智識程度，現從事防水工程，已婚
    育有成年子女2名，家庭經濟狀況小康，目前與配偶、子女
    同住等一切情狀（本院卷第58頁），量處如主文所示之刑，
    並諭知易科罰金之折算標準。
　㈣末查，被告先前未曾因故意犯罪受有期徒刑以上刑之宣告，
    有臺灣高等法院被告前案紀錄表在卷可稽（本院卷第13頁）
    ，其因一時失慮觸犯刑典，犯後尚知坦承犯行，良有悔意，
    是本院審酌上情，認被告經此偵、審程序及刑之宣告，當已
    知所警惕，並知悉往後注意自身行為之重要性，而無再犯之
    虞，因而對被告所宣告之刑，認以暫不執行為適當，爰依刑
    法第74條第1項第1款之規定諭知緩刑2年。然為使被告深切
    反省，具備正確法治觀念，並預防再犯，本院認亦應課予一
    定條件之緩刑負擔，令其能從中深切記取教訓，另考量被告
    之經濟狀況、就本案所涉之犯罪情節與行為分擔程度，爰依
    刑法第74條第2項第4款規定，諭知被告應於判決確定後1年
    內向公庫支付新臺幣5萬元，以勵自新。若被告違反上開所
    定負擔情節重大，足認原宣告之緩刑難收其預期效果，而有
    執行刑罰之必要，依刑法第75條之1第1項第4款規定，檢察
    官得聲請撤銷其等緩刑之宣告，併此敘明。
四、沒收：　　
　㈠按犯罪所得，屬於犯罪行為人者，沒收之，刑法第38條之1 
    第1 項定有明文。經查，被告供稱其承攬「羅馬宮庭大廈管
    理委員會」頂樓防水工程，包含廢棄物清運，並未就廢棄物
    清運部分另外收費等語（本院卷第47頁），核與該委員會與
    「朱路工程企業社」簽立之工程合約書（6220號偵卷第14頁
    ）上載「工程中廢棄物等運棄，由乙方（即「朱路工程企業
    社）須遵照環保衛生規定辦理」等語相符，足認被告處理其
    所承攬之工程所生廢棄物，並未另外獲取報酬，故無從認定
    被告就本案違反廢棄物清理法犯行，獲有犯罪所得，自無從
    宣告沒收，附此敘明。
　㈡按供犯罪所用、犯罪預備之物或犯罪所生之物，屬於犯罪行
    為人者，得沒收之，刑法第38條第2項前段定有明文；又宣
    告前二條之沒收或追徵，有過苛之虞、欠缺刑法上之重要性
    、犯罪所得價值低微，或為維持受宣告人生活條件之必要者
    ，得不宣告或酌減之，刑法第38條之2第2項定有明文。查本
    案未扣案供被告本案犯罪所用之車牌號碼0000-00號自用小
    客車，據被告自承登記在其配偶名下，由其經營之朱路工程
    企業社使用等語（本院卷第47頁），然該自用小客車既然為
    被告謀生所必須，若宣告沒收，對於被告毋寧過苛，不論沒
    收或追徵與否，均無妨被告罪責、刑罰預防目的之評價，爰
    依刑法第38條之2第2項，不予宣告沒收。　　　　　　
據上論斷，應依刑事訴訟法第273條之1第1項、第299條第1項前
段，判決如主文。
本件經檢察官侯少卿提起公訴，檢察官劉正祥到庭執行職務。
中　　華　　民　　國　　111 　年　　9 　　月　　5 　　日
                  刑事第八庭  法  官    崔恩寧
以上正本證明與原本無異。
如不服本判決應於收受本判決後20日內向本院提出上訴書狀，上
訴書狀應敘述具體理由。上訴書狀未敘述上訴理由者，應於上訴
期間屆滿後20日內補提理由書狀於本院(均須按他造當事人之人
數附繕本 )「切勿逕送上級法院」。 
中　　華　　民　　國　　111 　年　　9 　　月　　5 　　日
                              書記官    莊琬婷

附錄本件論罪科刑法條：
廢棄物清理法第46條第4款：
有下列情形之一者，處一年以上五年以下有期徒刑，得併科新臺
幣一千五百萬元以下罰金：
四、未依第四十一條第一項規定領有廢棄物清除、處理許可文件
    ，從事廢棄物貯存、清除、處理，或未依廢棄物清除、處理
    許可文件內容貯存、清除、處理廢棄物。